【裁判字號】    90,訴,407
【裁判日期】    901002
【裁判案由】    違反森林法
【裁判全文】
臺灣嘉義地方法院刑事判決                            九十年度訴字第四七號
    公  訴  人  臺灣嘉義地方法院檢察署檢察官
    被      告  丁○
    選任辯護人  王清海律師
右列被告因違反森林法案件，經檢察官聲請簡易判決處刑（聲請案號：民國九十年度
偵字第二七六七號），經本院簡易庭認為有刑事訴訟法第四百五十一條之一第四項但
書之情形，而應適用通常程序審判，本院判決如左：
    主  文
丁○無罪。
    理  由
一、公訴意旨及所持論據均如附件起訴書所載。
二、按犯罪事實應依證據認定之，無證據不得推定其犯罪事實，又不能證明被告犯罪
    者，應諭知無罪之判決，刑事訴訟法第一百五十四條、第三百零一條第一項前段
    分別定有明文。而認定犯罪事實所憑之證據，無論係直接證據或間接證據，其為
    訴訟上之證明，須於通常一般之人均不致有所懷疑，而得確信其為真實之程度者
    ，始得據為有罪之認定，倘其證明尚未達到此一程度，而有合理之懷疑存在，復
    無其他調查途徑可尋，法院即應為無罪之判決（最高法院七十六年臺上字第四九
    八六號判例意旨參照）。
三、訊據被告丁○則堅詞否認有何公訴人起訴之違反森林法第五十一條第二項竊佔犯
    行，辯稱：係種植檳榔在合法承租之土地上，並未超出承租範圍而竊佔國有地等
    語。
四、經查：
    被告丁○就系爭之嘉義縣大埔事業區第一五六國有林班地，與己○○○○理處訂
    有台灣省國有森林用地出租造林契約書，僅所承租者係第一五六號國有林班地之
    一部份，另行編為第一六三號，租地時間係自民國八十六年一月二十五日起至九
    十五年一月二十四日止，公訴意旨所稱之竊佔國有地亦係坐落於上開第一五六國
    有林班地上，則被告究係在承租之範圍內種植，或係超出承租範圍，即待審究。
    參酌行政院農業委員會林務局己○○○○理處九十年六月二十九日函文載明「未
    將二點九六公頃之承租地全部測竣，僅測量紅色部分（約二分之一）無控制點即
    三角點導線及圖根點不足，難以認定正確位置及越界部分」等語，顯見原據以論
    斷被告竊佔罪嫌之測量位置有所失誤。再者，本院訊問證人即嘉義縣調查站偵查
    員庚○○、戊○○、及己○○○○理處龍美工作站巡視員丙○○、乙○○、甲○○，渠等具結證稱「（問丙○○：本件如何確定被告種植超過承租範圍？）我們
    去勘查結果，被告種植範圍超過一六三號；（問乙○○：當初如何測量？）我當
    初是承辦我前手巡視員陳美切的檢舉，我也是巡視員，我要去測量時，有問過丁○，也請他會同到現場，我問說這是不是你濫墾的，他說是，我不知道被告重聽
    。被告檳榔砍掉了，還一直陳情，後來我們去重測，發現租地和繪圖很雷同，後
    來發現是原來承租土地契約的附圖就錯了，這件應是我們錯了，後來我們發現被
    告應是種植在他所承租的一六三號林班地內，並沒有超出範圍；（問乙○○：你
    何時去測量？）我們提出告訴前曾去過一次，被告有到，我及已離職同事許東村
    一起到，第二次我們會同檢調庚○○、戊○○一起到現場，我們龍美工作站由我
    及甲○○及丙○○三人到場，我們實際上有做測量，我們用羅盤儀測量，我們根
    據原來契約錯的附圖核對，所以仍然認定有超出承租範圍，檳榔樹砍掉後他們又
    陳情，我們又去測第三次，第三次我們仍是用羅盤儀測，我們請被告實際指出承
    租範圍，圖形測出結果與租地範圍大致吻合，我們才發現契約中附圖以前就弄錯
    了；（問庚○○、戊○○煌：你們有會同測量否？）九十年二月二十三日我們有
    會同他們三位再去測量，我們是根據測量結果辦的，測量是林務局專業範圍，但
    現場確實發現他們有種植檳榔，其中還有混雜很稀落的竹木（提出照片二十二張
    ）」等語，堪證本件應係被告種植在原來承租土地範圍內。綜合上開論述，被告
    前揭辯解並非子虛，自可採信，公訴人所舉之證據不足為被告犯罪事實之認定。
    此外，復查無其他積極事證足認被告確有何違法犯行，既不能證明被告犯森林法
    第五十一條第二項竊佔罪或其他罪刑，揆之前揭法條、判例之說明，應為無罪判
    決之諭知。
據上論斷，應依刑事訴訟法第三百零一條第一項，判決如主文。
本案經檢察官柯月美到庭執行職務
中      華     民      國     九 十     年    十     月     二        日
                              臺灣嘉義地方法院刑事第二庭
                                          法  官  李  麗  萍
右正本證明與原本無異。
如不服本判決，應於判決送達後十日內向本院提出上訴狀( 應附繕本 )。
中      華     民      國     九 十     年    十    月      四        日
                                          書記官  侯  麗  茹


司法院資訊處製作；財團法人民間司法改革基金會備份。
